【裁判字號】    98,抗,1041
【裁判日期】    980731
【裁判案由】    定暫時狀態假處分
【裁判全文】
臺灣高等法院民事裁定                  98年度抗字第1041號
    抗  告  人  甲○○
上列抗告人因與相對人祭祀公業許標重、乙○○間聲請定暫時狀
態處分事件，對於中華民國98年5 月19日臺灣臺北地方法院98年
度全字第22號所為裁定提起抗告，本院裁定如下：
    主  文
抗告駁回。
抗告費用由抗告人負擔。
    理  由
一、本件聲請及抗告意旨略以：相對人祭祀公業許標重（下稱祭
    祀公業許標重）之原管理人許新榮於民國98年1 月21日死亡
    ，而有召集臨時派下員大會選任新管理人之必要，祭祀公業
    許標重之派下員許吉和不知由何處取得派下員連署書，逕於
    98年4月14日發函通知在98年4月25日召集臨時派下員大會（
    下稱系爭派下員大會），並作成由相對人乙○○（下稱乙○
    ○）當選新任管理人之決議，許吉和為無召集權之人，系爭
    派下員大會自通知至開會期間僅11日，且2 名候選人乙○○
    及許明德皆未迴避而參與表決，顯屬召集程序違法及決議有
    重大瑕疵。抗告人於系爭派下員大會時當場表示異議，並於
    98年4月28日向原法院提起確認98年4月25日召開之系爭派下
    員大會決議無效或應予撤銷之訴（98年度訴字第663 號），
    現正審理中。然祭祀公業許標重所有座落臺北市○○區○○
    段2小段第26號、26-3 號土地，在許新榮生前，即與建商成
    立買賣契約，買賣價金約新台幣（下同）1,257 萬元（下稱
    系爭價金），許新榮驟逝後，許吉和及乙○○等人趁機侵占
    許新榮生前所保管祭祀公業許標重之財產清冊、買賣契約書
    、銀行存摺、印鑑等重要文件資料，系爭價金於買賣契約簽
    約後應已匯入以祭祀公業許標重名義所開設之銀行帳戶，乙
    ○○既依系爭派下員大會決議，形式上當選為祭祀公業許標
    重之管理人，自持有該銀行之存摺及印鑑，而得提領系爭價
    金。許吉和擅自以違法程序召開系爭派下員大會選舉乙○○
    為新任管理人，係為藉以掩飾伊等侵占之犯行。依祭祀公業
    許標重規約書第7 條規定僅能遏止少數人決定祭祀公業土地
    之處分行為，至於財產出租、出借等管理行為，無法依土地
    法第34條之1 規定限制，僅憑管理人個人之好惡即能決定，
    為防止祭祀公業許標重派下員權利繼續發生重大損害，若非
    及時禁止乙○○行使管理人職權，恐不能遏止乙○○擅自處
    分祭祀公業許標重之財產，祭祀公業許標重之財產若遭違法
    處分，所受損害將難以彌補，為此，聲請本件假處分，願供
    擔保請准宣告於原法院98年度訴字第663 號民事事件終結前
    ，祭祀公業許標重不得使乙○○行使管理人職權，乙○○亦
    不得行使管理人職權，原裁定駁回抗告人之聲請，顯有未洽
    ，爰求廢棄原裁定，准許抗告人之聲請等語。
二、按民事訴訟法第538 條規定，於爭執之法律關係，為防止重
    大之損害或避免急迫之危險或有其他相類之情形而有必要時
    ，得聲請為定暫時狀態之處分。又債權人聲請定暫時狀態之
    處分，依同法第538條之4準用第533條再準用第526條規定，
    應就其請求及假處分之原因加以釋明，且兩者缺一不可。前
    開釋明如有不足，而債權人陳明願供擔保或法院認為適當者
    ，法院始得定相當之擔保，命供擔保後為假處分。若債權人
    就其請求及假處分之原因絲毫未予釋明，法院即不得命供擔
    保後為定暫時狀態之處分。而所謂爭執之法律關係，有定暫
    時狀態之必要者，係指因避重大之損害或因其他情事，有就
    爭執之法律關係，定暫時狀態之必要者而言，此必要之情事
    即為假處分之原因，應由聲請假處分之人，提出相當證據以
    釋明之，苟不能釋明此種情事之存在，即無就爭執之法律關
    係，定暫時狀態之必要（最高法院22年抗字第1099號判例意
    旨參照）。是定暫時狀態假處分之聲請人，除應釋明與債務
    人間有爭執之法律關係外，尚應提出有何防止發生重大之損
    害或避免急迫之危險或有其他相類之情形而有必要定暫時狀
    態處分之原因並釋明之。
三、經查：抗告人聲請本件假處分，雖據抗告人提出祭祀公業許
    標重派下員名冊、連署書、系爭派下員大會通知函、民事起
    訴狀、系爭派下員大會會議紀錄、祭祀公業許標重規約書、
    開會通知、刑事告訴暨聲請將被告限制出境狀等影本各1 份
    為證（見原審卷第8 至23頁），惟上開證據僅能認定係對假
    處分之「本案請求」為釋明。至於定暫時狀態假處分之原因
    即「為防止發生重大之損害或避免急迫之危險或有其他相類
    之情形而有必要」者，抗告人僅略謂：乙○○既持有祭祀公
    業許標重名義開設之銀行存摺及印鑑，自得提領許新榮生前
    ，與建商成立買賣契約所獲得之系爭價金，且得憑個人之好
    惡擅自決定祭祀公業許標重財產出租、出借、管理處分行為
    ，而有發生重大損害與急迫危險之虞云云，然查：祭祀公業
    許標重名義所開設之銀行存摺及印鑑，是否確在乙○○保管
    中？建商是否已給付系爭價金？乙○○究有何侵占系爭價金
    ，有何不當為財產處分、出租、出借等行為，有何致祭祀公
    業許標重派下員發生重大損害與急迫危險之虞？均未據抗告
    人提出何證據以釋明之。抗告人就假處分之原因既未提出即
    時能調查之證據以釋明，揆諸前開說明，自應認抗告人聲請
    本件假處分於法不合，不應准許。原裁定駁回抗告人之聲請
    ，並無違誤。抗告意旨指摘原裁定不當，求予廢棄，為無理
    由，應予駁回。
四、據上論結，本件抗告為無理由，爰裁定如主文。
中    華    民    國    98    年    7     月    31    日
                    民事第四庭
                        審判長法  官  張劍男
                              法  官  翁昭蓉
                              法  官  陳靜芬
正本係照原本作成。
本裁定除以適用法規顯有錯誤為理由外，不得再抗告。如提起再
抗告，應於收受後10日內委任律師為代理人向本院提出再抗告狀
。並繳納再抗告費新台幣１千元。
中    華    民    國    98    年    8     月    3     日
                              書記官  應瑞霞


司法院資訊處製作；財團法人民間司法改革基金會備份。
